臺灣臺南地方法院民事裁定　　　　　　　　100年度再字第1號
再審原告　　賴震文
　　　　　　許金葉
　　　　　　許崇敏
再審被告　　廖培清
上列當事人間請求侵權行為損害賠償事件，再審原告對於中華民
國99年1月11日本院98年度訴更字第2號確定判決，提起再審之訴
，本院裁定如下：
    主  文
再審之訴駁回。
再審訴訟費用新臺幣參萬壹仟零玖拾陸元由再審原告負擔。
    理  由
一、本件再審原告主張略以：
（一）民國98年12月28日下午3時30分言詞辯論庭再審原告共同
      訴訟代理人許金葉依請假程序請假，未再經第二次傳訊原
      審即就再審原告與再審被告間侵權行為損害賠償事件於99
      年1月11日以本院98年度訴更字第2號判決命再審原告償還
      新臺幣（下同）3,031,312元，該判決理由係以再審被告
      單方說辭，且證據係以再審被告所提出之華南銀行台東分
      行98年10月20日函，證據顯有不足。
（二）依據民事訴訟法第496條第13款規定，當事人發現未經斟
      酌之證物得以再審之訴對於確定終局判決聲明不服，再審
      原告之配偶莊小慧亦有匯款至再審被告及再審被告之配偶
      羅育珠之帳戶內，有單據可查證（北機組有資料可佐證）
      ，故再審被告請求之金額有誤，有再審之必要。
（三）並聲明：求為判決：
   1、本院98年度訴更字第2號確定判決廢棄。
   2、廢棄部分，改判決再審被告之訴駁回。
   3、再審訴訟費用及前審之訴訟費用均由再審被告負擔。
二、按再審之訴，應於三十日之不變期間內提起。前項期間，自
    判決確定時起算，判決於送達前確定者，自送達時起算；其
    再審之理由發生或知悉在後者，均自知悉時起算。但自判決
    確定後已逾5年者，不得提起；又提起再審之訴，應以訴狀
    表明其遵守不變期間之證據；再審之訴不合法者，法院應以
    裁定駁回之，民事訴訟法第500條第1項、第2項、第501條第
    1項第4款及第502條第1項分別定有明文。又當事人以有同法
    第496條第1項第1款適用法規顯有錯誤或第2款判決理由與主
    文顯有矛盾之情形提起再審之訴，應認此項理由於裁判送達
    時當事人即可知悉，故計算是否逾30日之不變期間，應自裁
    判確定時起算，無同法第500條第2項但書再審理由知悉在後
    之適用（最高法院70年度臺再字第212號判例、同院69年度
    第3次民事庭會議決定(二)參照）。又民事訴訟法第496條第
    1項第13款所謂之「當事人發見未經斟酌之證物或得使用該
    證物，係指在前訴訟程序不知有該證物，現始知之，或雖知
    有此而不能使用，現始得使用者而言（最高法院29年上字第
    1005號、32年上字第1247號判例意旨參照），且以發現未經
    斟酌或得使用之證據為理由者，必以該證據若經斟酌可受較
    有利益之裁判者為限（最高法院18年上字第710號判例意旨
    參照），此乃為促使當事人在前訴訟程序事實審言詞辯論終
    結前，將已存在並已知悉而得提出之證物全部提出，以防止
    當事人於判決發生既判力後，濫行提起再審之訴，而維持確
    定裁判之安定性。又當事人以該事由提起再審之訴時，亦應
    於訴狀表明其遵守不變期間之證據，其再審之訴始合法。
三、經查：
（一）本件再審原告於99年1月18日收受本院98年度訴更字第2號
      判決正本後，固與同案被告沈子渝於法定期間內提出上訴
      ，惟因未繳納上訴裁判費，經本院裁定命補正而未補正，
      嗣經本院於99年5月3日以98年度訴更字第2號裁定駁回渠
      等之上訴，該裁定並已於99年5月6日、同年5月11日及同
      年5月7日分別送達同案被告沈子渝、再審原告許崇敏、賴
      震文及許金葉，均未據提起抗告而告確定，是本院98年度
      訴更字第2號判決業經駁回上訴之裁定確定而於99年7月27
      日確定在案，此業經本院依職權調閱前開事件卷宗，核對
      送達證書無訛（見本院98年度訴更字第2號卷二第102頁至
      107頁）。則再審原告遲至99年10月13日始提起本件再審
      之訴，顯已逾30日法定不變期間。
（二）又再審原告所主張98年12月28日言詞辯論期日有請假部分
      ，並非即符合有「正當理由」不到場，況如確符合該理由
      ，此項理由於裁判送達時再審原告即可知悉，又再審原告
      所主張判決理由以再審被告單方面說詞、證據不足云云部
      分，並未據再審原告於再審訴狀內表明原再審確定判決係
      有何條款之再審事由，難謂已合法表明再審事由，縱認其
      上開所述係主張判決理由與主文有矛盾之事由，揆之首揭
      最高法院判例及決議意旨，此項事由於裁判送達再審原告
      時，再審原告亦即可知悉，故計算是否逾30日之不變期間
      ，均應自裁判確定時起算，無同法第500條第2項但書再審
      理由知悉在後之適用。
（三）至再審原告所主張之「發現未經斟酌證物」之再審理由，
      固有知悉在後之適用，惟仍應於再審訴狀內表明其係何時
      知悉及其有遵守不變期間之證據，然觀之再審起訴狀並未
      有任何知悉在後或尚未逾三十日不變期間之記載，且依其
      所主張之證物既係再審原告賴震文之妻莊小慧有匯款入再
      審被告及其妻之帳戶之匯款資料，且表明「北機組有資料
      可佐」，顯見該證物在前訴訟程序即已存在，如確有該證
      物未經斟酌之情，再審原告於裁判書送達時即應可知悉，
      故計算是否逾30日之不變期間，亦應自裁判確定時起算，
      無同法第500條第2項但書再審理由知悉在後之適用。
四、綜上所述，再審原告提起再審之訴，已逾再審30日之不變期
    間，此外，再審原告並未主張其有在判決確定之後始知悉再
    審理由情事，亦未於訴狀內表明遵守再審不變期間之證據，
    揆諸首揭規定及說明，再審原告對本院98年度訴更字第2號
    民事確定判決提起本件再審之訴，顯於法未合，應予駁回。
五、本件再審之訴裁判費為新臺幣31,096元，應由再審原告負擔
    。
六、依民事訴訟法第502條第1項、第95條、第78條、第85條第1
    項前段，裁定如主文。
中    華    民    國  100    年     1     月    21    日
                  民事第一庭    審判長法  官  高榮宏
                                      法  官  張家瑛
                                      法  官  童來好
以上正本係照原本作成。
如不服本裁定應於送達後10日內向本院提出抗告狀，並應繳納抗
告裁判費新臺幣1,000元整。
中    華    民    國  100    年    1     月    21    日
                                      書記官  凌昇裕